【裁判字號】    97,訴,1802
【裁判日期】    980209
【裁判案由】    毒品危害防制條例
【裁判全文】
臺灣臺北地方法院刑事判決              97年度訴字第1802號
公  訴  人  臺灣臺北地方法院檢察署檢察官
被      告  甲○○
上列被告因毒品危害防制條例案件，經檢察官提起公訴（九十七
年度毒偵字第二七二五號），被告於準備程序中就被訴事實為有
罪之陳述，經本院合議庭裁定改依簡式審判程序審理後，判決如
下：
    主  文
甲○○施用第一級毒品，累犯，處有期徒刑壹年。
    事  實
一、甲○○前於民國八十七年間因施用毒品案件，經觀察、勒戒
    後，認無繼續施用毒品之傾向，於八十八年一月七日經釋放
    出所，並經臺灣臺北地方法院檢察署檢察官於八十八年一月
    七日以八十七年度偵字第二六四六六號為不起訴處分確定。
    又於九十年間因施用毒品案件，經觀察、勒戒後，認有繼續
    施用毒品傾向，再由台灣士林地方法院以九十一年度毒聲字
    第四五二號裁定令入戒治處所施以強制戒治，嗣因戒治成效
    經評定為合格，經本院裁定停止戒治，所餘戒治期間付保護
    管束，而於九十一年十月十七日出所並付保護管束，於九十
    二年五月四日期滿；起訴部分，由臺灣士林地方法院以九十
    一年度訴字第二六九號判決，就施用第二級毒品部分判處有
    期徒刑四月確定，嗣與另案因偽造文書為本院以九十四年度
    易緝字第七十九號判決所判處之有期徒刑八月定應執行有期
    徒刑十月，另施用第一級毒品部分上訴後，經臺灣高等法院
    以九十一年度上訴字第二六一一號判決無罪確定；又於九十
    三年間因施用第一、二級毒品案件，經臺灣士林地方法院以
    九十三年度訴字第四三二號判決分別判處有期徒刑八月、四
    月並定應執行有期徒刑十月，上訴後，為臺灣高等法院以九
    十四年度上訴字第八六四號判決駁回上訴確定；復於九十五
    年間因施用第一級毒品案件，經臺灣士林地方法院以九十五
    年度第二四七號判決判處有期徒刑一年確定，嗣因逢中華民
    國九十六年罪犯減刑條例施行而減刑為有期徒刑六月，上開
    三罪刑即有期徒刑十月、十月、六月，經接續執行，於九十
    六年八月十三日因縮短刑期假釋出獄，假釋中並付保護管束
    ，嗣於九十六年十一月六日保護管束期滿，其未執行之刑，
    以已執行論。另甲○○於九十五年間因毒品、偽造文書案件
    ，經臺灣士林地方法院各判處有期徒刑一年並定應執行有期
    徒刑一年十月，就毒品部分上訴後，為臺灣高等法院撤銷改
    判為有期徒刑一年，減為有期徒刑六月，上開偽造文書部分
    嗣亦經減為有期徒刑六月，並與前開於九十三年間因施用第
    一、二級毒品案件，經臺灣士林地方法院所分別判處有期徒
    刑八月、四月經減刑為有期徒刑四月、二月，經臺灣高等法
    院以九十七年度聲減字第一一三五號裁定減刑及定應執行有
    期徒刑一年三月，甫於九十七年七月十七日易科罰金執行完
    畢（於本案不構成累犯)。詎仍不知悔改，明知海洛因、甲
    基安非他命係毒品危害防制條例所列之第一級、第二級毒品
    ，依法不得持有、施用，仍基於施用海洛因及甲基安非他命
    之犯意，於九十七年七月十日為警採尿回溯前九十六小時內
    某時，在不詳地點，以將第一級毒品海洛因及第二級毒品甲
    基安非他命摻雜放入玻璃球吸食器中，以火燒烤吸食氣體之
    方式，同時施用第一級毒品海洛因及第二級毒品甲基安非他
    命一次，嗣於九十七年七月十日下午二時許，為警持搜索票
    在臺北市○○區○○街四十號地下一樓全方位電腦工作室執
    行搜索，經甲○○同意採集尿液檢體送驗後，其結果呈甲基
    安非他命、嗎啡、可待因陽性反應，因而查悉上情。
二、案經臺北市政府警察局信義分局報告臺灣臺北地方法院檢察
    署檢察官偵查起訴，甲○○於準備程序進行中，就被訴事實
    為有罪之陳述後，經本院合議庭裁定改由受命法官獨任進行
    簡式審判程序。
    理  由
一、前揭事實，業據被告甲○○於本院準備程序中及審理時坦承
    不諱（見本院卷第八０頁至第八四頁），且被告於前揭時、
    地為警查獲所採集之尿液經送鑑定結果，分別呈甲基安非他
    命、嗎啡、可待因陽性反應，此有臺灣尖端先進生技醫藥股
    份有限公司九十七年七月十六日濫用藥物檢驗報告、臺北市
    政府警察局偵辦毒品案件尿液檢體委驗單等件在卷（見臺灣
    臺北地方法院檢察署九十七年度毒偵字第二七二五號卷第十
    頁至第十一頁）可稽。又雖第一級毒品海洛因係中樞神經抑
    制劑，而第二級毒品甲基安非他命為中樞神經興奮劑，二者
    作用機轉不同，本雖不宜共用，然毒品施用者並無考慮、恪
    守此原則之必要，且海洛因與甲基安非他命均可以燒煙吸食
    之方式施用，因認被告任意性自白核與事實相符，堪以採信
    。
二、又被告前於八十七年間因施用毒品案件，經觀察、勒戒後，
    認無繼續施用毒品之傾向，於八十八年一月七日經釋放出所
    ，並經臺灣臺北地方法院檢察署檢察官於八十八年一月七日
    以八十七年度偵字第二六四六六號為不起訴處分確定。又於
    九十年間因施用毒品案件，經觀察、勒戒後，認有繼續施用
    毒品傾向，再由台灣士林地方法院以九十一年度毒聲字第四
    五二號裁定令入戒治處所施以強制戒治，嗣因戒治成效經評
    定為合格，經本院裁定停止戒治，所餘戒治期間付保護管束
    ，而於九十一年十月十七日出所並付保護管束，於九十二年
    五月四日期滿；起訴部分，由臺灣士林地方法院以九十一年
    度訴字第二六九號判決，就施用第二級毒品部分判處有期徒
    刑四月確定，嗣與另案因偽造文書為本院以九十四年度易緝
    字第七十九號判決所判處之有期徒刑八月定應執行有期徒刑
    十月，另施用第一級毒品部分上訴後，經臺灣高等法院以九
    十一年度上訴字第二六一一號判決無罪確定；又於九十三年
    間因施用第一、二級毒品案件，經臺灣士林地方法院以九十
    三年度訴字第四三二號判決分別判處有期徒刑八月、四月並
    定應執行有期徒刑十月，上訴後，為臺灣高等法院以九十四
    年度上訴字第八六四號判決駁回上訴確定；復於九十五年間
    因施用第一級毒品案件，經臺灣士林地方法院以九十五年度
    第二四七號判決判處有期徒刑一年確定，嗣因逢中華民國九
    十六年罪犯減刑條例施行而減刑為有期徒刑六月，上開三罪
    刑即有期徒刑十月、十月、六月，經接續執行，於九十六年
    八月十三日因縮短刑期假釋出獄，假釋中並付保護管束，甫
    於九十六年十一月六日保護管束期滿未經撤銷，其未執行之
    刑，以已執行論，而執行完畢等情，有臺灣高等法院被告前
    案紀錄表（見本院卷第四頁至第一五之一頁）在卷可參。復
    按，施用第一級、第二級毒品為犯罪行為，毒品危害防制條
    例第十條第一項、第二項分別定有處罰明文。故施用第一級
    、第二級毒品者，依前揭規定本應科以刑罰，惟基於刑事政
    策，對合於一定條件之施用者，則依同條例第二十條、第二
    十三條之規定，施以觀察、勒戒或強制戒治之保安處分。又
    毒品危害防制條例於九十二年七月九日修正公布，自九十三
    年一月九日施行。其中第二十條、第二十三條將施用毒品之
    刑事處遇程序，區分為「初犯」及「五年內再犯」、「五年
    後再犯」。依其立法理由之說明：「初犯」，經觀察、勒戒
    或強制戒治後，應為不起訴處分或不付審理之裁定；「五年
    內再犯」者，因其再犯率甚高，原實施之觀察、勒戒及強制
    戒治既已無法收其實效，爰依法追訴或裁定交付審理。至觀
    察、勒戒或強制戒治執行完畢釋放後，「五年後再犯」者，
    前所實施之觀察、勒戒或強制戒治已足以遮斷其施用毒品之
    毒癮，為期自新及協助其斷除毒癮，仍適用「初犯」規定，
    始應先經觀察、勒戒、強制戒治之程序。從而依該次修正後
    之規定，僅限於「初犯」及「五年後再犯」二種情形，應先
    經觀察、勒戒或強制戒治之程序，此乃該條例第十條之例外
    規定。倘被告於五年內已再犯，經依法追訴處罰，縱其第三
    次（或第三次以上）再度施用毒品之時間，在初犯經觀察、
    勒戒或強制戒治執行完畢釋放五年以後，因與單純之「五年
    後再犯」之情形有別，不合於「五年後再犯」之例外規定；
    且因已於「五年內再犯」，顯見其再犯率甚高，原實施觀察
    、勒戒或強制戒治，已無法收其實效，即應回歸原則性規定
    ，由檢察官逕行起訴，依該條例第十條處罰等，有最高法院
    九十五年度台非字第一六一號、第一九０號、第二四六號判
    決、第二九六號、第三一０號、九十六年度台非字第二三六
    號判決意旨，以及最高法院九十五年度第七次刑事庭會議決
    議、九十七年度第五次刑事庭會議決議可資參佐。是以，被
    告於前次強制戒治後五年內既已再犯，是其本件施用海洛因
    及甲基安非他命之犯行，揆諸前開說明，仍應依法追訴處罰
    。從而，本件事證明確，被告施用第一級毒品及第二級毒品
    之犯行明確，應依法論科。
三、按施用海洛因、甲基安非他命後會影響記憶能力及自主神經
    系統，判斷力及意志力亦均受限制，甚至引起精神錯亂，抑
    制呼吸，並具有成癮性、濫用性，戒解不易，嚴重戕害人之
    身心健康，危害社會，故依據毒品危害防制條例第二條第二
    項第一款、第二款分別為第一級毒品、第二級毒品，均不得
    非法施用、持有。故核被告所為，係犯毒品危害防制條例第
    十條第一項施用第一級毒品罪、毒品危害防制條例第十條第
    二項施用第二級毒品罪。被告施用第一級毒品海洛因及第二
    級毒品安非他命前後持有海洛因及安非他命之低度行為，應
    為施用之高度行為吸收，均不另論罪。又被告係以一將海洛
    因及甲基安非他命摻雜放入玻璃球吸食器中，以火燒烤吸食
    氣體之方式，同時施用海洛因及甲基安非他命，為一施用毒
    品行為，同時觸犯上開二罪名，為想像競合犯，應依刑法第
    五十五條之規定，從一重論以毒品危害防制條例第十條第一
    項施用第一級毒品罪，至起訴書雖認為應分論併罰，惟業經
    公訴人於本院審理中當庭更正，附此敘明。又被告有如前開
    事實欄所載之前科紀錄，有臺灣高等法院被告前案紀錄表在
    卷（見本院卷第四頁至第一五之一頁）可稽，其於五年內故
    意再犯本案有期徒刑以上之罪，為累犯，均應依刑法第四十
    七條第一項規定加重其刑。爰審酌被告前有偽造文書、毒品
    等刑事前案紀錄，素行不佳；且不思其正值壯年，卻長期耽
    溺於戕身之物，前經勒戒、強制戒治及刑罰處遇後，仍未能
    把握自新機會徹底戒除施用毒品之惡習，而再施用足以導致
    人體機能發生依賴性、成癮性及抗藥性等障礙之第一級毒品
    海洛因、第二級毒品甲基安非他命，戕害自身健康，漠視法
    令禁制，藉詞其心情不佳而再犯本件犯行，可見其對於毒品
    之依賴性甚高，自我把持、控制之能力亦顯不佳，惟尚能坦
    承犯行，犯後態度尚可，暨其犯罪動機、手段、施用毒品之
    次數等一切情狀，量處如主文所示之刑，以資懲儆。
據上論斷，應依刑事訴訟法第二百八十四條之一、第二百七十三
條之一第一項、第二百九十九條第一項前段，毒品危害防制條例
第十條第一項、第二項，刑法第十一條前段、第四十七條第一項
、第五十五條，判決如主文。
本案經檢察官賴秋萍到庭執行職務。
中    華    民    國     98     年    2   月    9     日
                  刑事第五庭    法  官  鄭昱仁
上正本證明與原本無異。
如不服本判決應於收受送達後10日內向本院提出上訴書狀，並應
敘述具體理由；其未敘述上訴理由者，應於上訴期間屆滿後20日
內向本院補提理由書（均須按他造當事人之人數附繕本）「切勿
逕送上級法院」。
                                書記官  宋德華
中    華    民    國     98     年    2   月    9     日
附錄本案論罪科刑法條：
毒品危害防制條例第10條
施用第一級毒品者，處 6 月以上 5 年以下有期徒刑。
施用第二級毒品者，處 3 年以下有期徒刑。


司法院資訊處製作；財團法人民間司法改革基金會備份。
